最高法院刑事判決　　　　　　　　　 110年度台上字第5477號
上　訴　人　賴祐祥
 
 
選任辯護人　蕭博仁律師
上列上訴人因違反槍砲彈藥刀械管制條例案件，不服臺灣高等法
院中華民國110 年5 月20日第二審判決（110 年度上訴字第 704
號，起訴案號：臺灣桃園地方檢察署109 年度偵字第7561號），
提起上訴，本院判決如下：
    主  文
上訴駁回。
    理  由
一、按刑事訴訟法第377 條規定，上訴於第三審法院，非以判決
    違背法令為理由，不得為之。是提起第三審上訴，應以原判
    決違背法令為理由，係屬法定要件。如果上訴理由書狀並未
    依據卷內訴訟資料，具體指摘原判決不適用何種法則或如何
    適用不當，或所指摘原判決違法情事，顯與法律規定得為第
    三審上訴理由之違法情形，不相適合時，均應認其上訴為不
    合法律上之程式，予以駁回。本件原判決認定上訴人賴祐祥
    有其犯罪事實欄所載之違反槍砲彈藥刀械管制條例犯行，因
    而撤銷第一審所為之科刑判決，改判仍論上訴人未經許可，
    製造可發射子彈具有殺傷力之改造槍枝罪（按所犯應為行為
    時之上開條例第8 條第1 項之罪，原判決漏未為新舊法比較
    ，雖稍有微瑕，然於判決尚不生影響），經依刑法第62條自
    首規定減輕其刑後，處有期徒刑3 年，併科罰金新臺幣3 萬
    元，並諭知相關沒收及罰金如易服勞役之折算標準。已詳細
    敘述所憑之證據及取捨、認定之理由。所為論斷，俱有卷存
    證據資料可資覆按，並無採證認事違背經驗法則、論理法則
    ，亦無量刑職權之行使有濫用，或其他違背法令之情形。
二、上訴意旨乃謂：㈠、本件上訴人並非警方初始鎖定之偵查對
    象，而於警方執行搜索時，指明系爭槍枝之藏放位置，應形
    同主動報繳，原審雖依刑法第62條自首規定減輕其刑，但未
    適用上開條例第18條第1 項前段規定減輕或免除其刑，自有
    適用法則不當之違法。㈡、又其自始已坦承犯行不諱，且深
    具悔意，原審未審酌上情，不依刑法第59條規定酌量減輕其
    刑，亦有量刑失當及判決不適用法則之違法等語。
三、惟查：㈠、刑法第62條規定，對於未發覺之罪自首而受裁判
    者，減輕其刑。但有特別規定者，依其規定。槍砲彈藥刀械
    管制條例第18條第1 項前段規定，犯本條例之罪自首，並報
    繳其持有之全部槍砲、彈藥、刀械（下稱槍械）者，減輕或
    免除其刑。槍砲彈藥刀械管制條例既為刑法之特別法，該條
    例第18條第1項前段規定，即為刑法第62 條但書所示之特別
    規定，固應優先適用，然若被告雖符合自首要件，但無報繳
    行為、或指明槍械地點、或偕同警方取出，自不符合上開條
    例第18條第1項前段減、免其刑之要件，只能依刑法第62 條
    自首規定處理。本件依證人即查獲本案之員警謝孟緯於原審
    時之證詞（見原審卷第116至119頁），佐以其出具之執勤報
    告（見偵查卷第127至128頁）相互以觀，可知系爭槍枝係上
    訴人同意搜索後，由員警以附帶搜索方式在上訴人駕駛車輛
    之車廂備胎處所查獲，並非上訴人主動告知槍枝藏放地點而
    由員警取出；員警於搜得系爭槍枝尚未發覺犯罪嫌疑人是何
    人時，上訴人主動坦承系爭槍枝為其持有及製造，固符合自
    首要件，惟因非其主動報繳、告知或帶往藏匿地點由警員取
    出，原審未依槍砲彈藥刀械管制條例第18條第1 項前段規定
    而僅適用刑法第62條自首規定減輕其刑。經核於法並無不合
    。㈡、刑法第59條之酌量減輕其刑，必於犯罪之情狀，在客
    觀上足以引起一般人之同情，認為即予宣告法定最低度刑，
    猶嫌過重者，始有其適用。被告犯罪之情狀是否顯可憫恕，
    而得適用刑法第59條規定酌量減輕其刑，係事實審法院之職
    權，除其裁量權之行使，明顯違反比例原則外，不得任意指
    為違法。原判決已於理由乙、二、㈢內說明：上訴人雖為單
    親家庭，祖母及姐姐均罹患身心障礙之疾病，需要其協助母
    親照顧及分擔家中經濟生活，然其製造具有殺傷力之改造手
    槍，而藏放在自用小客車內，嚴重危害社會治安，犯罪情節
    尚非輕微，依其犯罪情狀難認顯可憫恕，在客觀上不足以引
    起一般同情，其家庭狀況僅得作為科刑輕重之標準，要難適
    用刑法第59條規定酌量減輕其刑等語。核其刑之量定既未逾
    越法定刑度，亦未濫用其權限，或違反比例原則，係屬原審
    量刑職權之適法行使，不容任意指為違法。上訴意旨指摘原
    判決量刑失當及有判決不適用法則之違法等語，亦非合法上
    訴第三審之理由。其上訴不合法律上之程式，應予駁回。
據上論結，應依刑事訴訟法第395 條前段，判決如主文。
中    華    民    國   110    年    9     月    30    日
                  刑事第四庭審判長法  官  林  立  華  
                                  法  官  林  瑞  斌  
                                  法  官  王  敏  慧  
                                  法  官  李  麗  珠  
                                  法  官  謝  靜  恒  
本件正本證明與原本無異
                                  書記官
中    華    民    國   110    年    10    月    4     日